【裁判字號】    95,訴,2433
【裁判日期】    951026
【裁判案由】    毒品危害防制條例
【裁判全文】
臺灣板橋地方法院刑事判決              95年度訴字第2433號
公  訴  人  臺灣板橋地方法院檢察署檢察官
被      告  甲○○
                      樓
上列被告因毒品危害防制條例案件，經檢察官提起公訴（95年度
毒偵字第4653號），因被告為有罪陳述，經本院聽取當事人意見
後，裁定依簡式審判程序審判，判決如下：
    主  文
甲○○施用第一級毒品，累犯，處有期徒刑捌月。又施用第二級
毒品，累犯，處有期徒刑肆月。應執行有期徒刑拾月。
    事  實
一、甲○○前於民國91年間，因施用毒品案件，經臺灣宜蘭地方
    法院依檢察官之聲請，裁定令入戒治處所施以強制戒治，嗣
    經同法院裁定停止戒治付保護管束，92年10月2 日保護管束
    期間屆滿，執行完畢。又甲○○於91年及92年間，因施用毒
    品案件及竊盜案件，經臺灣宜蘭地方法院分別判處有期徒刑
    1 年、5 月、3 月確定，嗣並經同法院裁定定應執行刑有期
    徒刑1 年6 月確定，經付執行，93年10月14日假釋出監，93
    年11月2 日假釋期間屆滿未經撤銷視為執行完畢。
二、甲○○猶不知悛悔，於上開強制戒治執行完畢後5 年內，明
    知毒品海洛因屬毒品危害防制條例規定禁止持有、施用之第
    一級毒品（下簡稱：海洛因），竟基於施用海洛因之犯意，
    於95年5 月27日14時13分許之前26小時內之某時點，在臺北
    縣某處，以將海洛因混入內有液體之針筒再施打於手臂血管
    之方式，施用海洛因一次。
三、甲○○另行起意，於上開強制戒治執行完畢後5 年內，明知
    毒品甲基安非他命屬毒品危害防制條例規定禁止持有、施用
    之第二級毒品（公訴人起訴書稱：安非他命，應係指甲基安
    非他命  下簡稱：安非他命），竟基於施用施用安非他命之
    犯意，於95年5 月27日14時13分許之前96小時內之某時點，
    在臺北縣某處，以將安非他命置於吸食器內點火燃燒使之產
    生煙霧再吸用之方式，施用安非他命一次。
四、95年5 月27日，經警依毒品危害防制條例第25條第2 項、第
    1 項規定，通知甲○○到場採驗尿液，經徵得甲○○同意，
    於當日14時13分許，在警局採取其尿液，經送鑑定結果，證
    實呈毒品海洛因代謝物之嗎啡陽性反應及（甲基）安非他命
    陽性反應。
    理  由
一、認定犯罪事實所憑之證據及理由：
    (一)被告甲○○於本院準備程序及審判程序，對其於經警採尿
      前有施用海洛因及施用安非他命之事實，坦承不諱。
    (二)補強證據：
      被告於95年5 月27日14時13分許經警採取之尿液，經送臺
      灣檢驗科技股份有限公司，以EIA 酵素免疫分析法初步檢
      驗，並以GC/MS 氣相層析質譜儀法確認檢驗，證實呈（甲
      基）安非他命陽性反應及嗎啡陽性反應之事實，有列管毒
      品人口尿液檢體採集送驗紀錄表及該公司濫用藥物尿液檢
      驗報告各一份在卷可稽（附偵查卷第67、68頁），足以證
      明被告自白之真實性。又參諸海洛因於人體內會代謝成嗎
      啡，因此涉嫌海洛因之吸食者係檢驗其尿液中之嗎啡反應
      等情，此為本院職務上已知之事實，被告亦供承其施用者
      為海洛因，復觀以目前常見施用之毒品皆係海洛因，甚少
      或甚至未見有施用鴉片或嗎啡者之常情，則被告所施用之
      與嗎啡有關之毒品係為海洛因之事實，亦應堪以認定。
    (三)被告於本院審理時對其於本案為警採尿前係於何時、何地
      有施用海洛因及施用安非他命之情，係供稱：採尿前一星
      期內云云，而不能確定時間、地點。查海洛因經注射或吸
      入人體後，約80% 於24小時內自尿中排出，一般而言，尿
      液中能否驗出嗎啡陽性反應與其投與量、投與途徑、採尿
      時間、個人體質及檢測方法之靈敏度有關，國外曾有文獻
      報導注射6 毫克之海洛因鹽酸鹽，其代謝物嗎啡之平均可
      檢出時限約為26小時；甲基安非他命經口服投與後約70%
      於24小時內自尿中排出，約90% 於96小時內自尿中排出，
      由於目前國內尿液中甲基安非他命之檢驗僅為鑑定其是否
      呈陽性反應而未定其含量，且甲基安非他命成分之檢出與
      其投與方式，投與量、個人體質、採尿時間與檢測儀器之
      精密度等諸多因素有關，因此僅憑尿液中呈安非他命陽性
      反應，並無法確實推算吸食時間距採集時間之長短，惟依
      上述資料推斷，最長可能不會超過4 日（96小時）等情，
      業經行政院衛生署藥物食品檢驗局81年9 月8 日藥檢壹
      字第8114885 號函、81年2 月8 日藥檢壹字第115 6 號
      函分別敘明斯旨明確。本於證明被告之上開尿液有嗎啡、
      安非他命陽性反應之檢驗報告，應足認被告應係於本案為
      警採尿時即95年5 月27日14時13分許之前各26小時內之某
      時點及96小時內之某時點，曾分別在與其有地緣關係之臺
      北縣某處，施用海洛因及安非他命各1 次。
    (四)綜上，被告前揭自白應與事實相符，其施用海洛因及施用
  安非他命之犯行，均洵堪認定。
二、論罪科刑部分：
    (一)按犯毒品危害防制條例第10條之罪者，檢察官應聲請法院
      裁定令被告入勒戒處所觀察、勒戒，其期間不得逾2 月；
      觀察、勒戒或強制戒治執行完畢釋放後，5 年內再犯同條
      例第10條之罪者，檢察官應依法追訴，毒品危害防制條例
      第20條第1 項、第23條第2 項分別定有明文。查被告有如
      事實欄一所載之毒品案件前科，其中之強制戒治處分係於
      92年10月2 日執行完畢，有臺灣高等法院被告前案紀錄表
      及被告全國施用毒品案件紀錄表在卷可稽。被告於前述強
      制戒治處分執行完畢後五年內再犯毒品危害防制條例第10
      條之罪，其本案犯罪之訴追條件已具備。
    (二)按海洛因、安非他命分屬於毒品危害防制條例第2 條第2
      項第1 款所規定之第一級毒品及同條項第2 款所規定之第
      二級毒品，核被告施用海洛因、安非他命之行為，分別係
      犯毒品危害防制條例第10條第1 項之施用第一級毒品罪及
      同條第2 項之施用第二級毒品罪。被告施用海洛因或安非
      他命時之持有海洛因或安非他命行為，各為高度之施用行
      為所吸收，均不另論罪。被告所犯上開二罪間，犯意各別
      ，罪名不同，應分論併罰。
    (三)被告有事實欄一所示之有期徒刑執行完畢之紀錄，有臺灣
      高等法院被告前案紀錄表一份在卷可考，其於5 年內再故
      意犯本件有期徒刑以上之罪，不論依95年7 月1 日施行之
      刑法第47條第1 項或修正前之同法第47條之規定，均構成
      累犯，對被告而言並無有利或不利之情形，依現行刑法第
      2 條第1 項前段規定，應依修正前之刑法第47條規定，論
      以累犯，並均加重其刑。
    (四)爰審酌被告有事實欄一所示之毒品危害防制條例案件前科
      ，猶不知悛悔，再為本案犯罪，其本案施用之毒品有二種
      ，惟念其施用毒品行為，係屬自損犯之性質，事後坦承犯
      行之態度，及現已懷孕，蒞庭檢察官亦請求從輕量刑，有
      本院審判筆錄在卷可稽（見本院審判筆錄第3 頁）等一切
      情狀，爰分別量處如主文所示之刑。又被告行為後，刑法
      第51條亦經修正，並於95年7 月1 日施行，修正前刑法第
      51條第5 款規定：數罪併罰，宣告多數有期徒刑者，於各
      刑中之最長期以上，各刑合併之刑期以下，定其刑期，但
      不得逾20年；修正後刑法第51條第5 款規定：宣告多數有
      期徒刑者，於各刑中之最長期以上，各刑合併之刑期以下
      ，定其刑期，但不得逾30年。比較結果，修正後刑法並非
      較有利於行為人，依刑法第2 條第1 項前段之規定，仍應
      依修正前刑法第51條第5 款規定定被告應執行刑。
據上論斷，應依刑事訴訟法第299 條第1 項前段、第273 條之1
第1 項，毒品危害防制條例第10條第1 項、第2項 ，刑法第11條
前段、第2 條第1 項前段、修正前刑法第47條、第51條第5 款，
判決如主文。
本案經檢察官陳盈錦到庭執行職務。
中    華    民    國    95    年    10    月    26    日
                  刑事第四庭    法  官  王復生
上列正本證明與原本無異。
如不服本判決，應於送達後十日內向本院提出上訴狀。
                                書記官  陳秀慧
中    華    民    國    95    年    10    月    26    日
附錄本案論罪科刑法條全文：
毒品危害防制條例第10條：
施用第一級毒品者，處 6 月以上 5 年以下有期徒刑。
施用第二級毒品者，處 3 年以下有期徒刑。


司法院資訊處製作；財團法人民間司法改革基金會備份。
